臺灣高等法院刑事判決　　　　　　　　　　　九十二年度重上更(三)字第一一七號
　　上　訴　人
　　即　被　告　丙○○
　　指　　　定
　　辯　護　人　本院公設辯護人　 甲○○
右上訴人因違反麻醉藥品管理條例案件，不服臺灣新竹地方法院八十六年度訴字第一
二二號，中華民國八十六年八月六日第一審判決（起訴案號：臺灣新竹地方法院檢察
署八十五年度偵字第九二九七號、第一０四五九號、第一二三二七號），提起上訴，
經判決後，由最高法院第二次撤銷發回，本院判決如左：
    主  文
原判決關於連續非法販賣化學合成麻醉藥品暨定應執行刑部分均撤銷。
丙○○被訴連續非法販賣化學合成麻醉藥品部分無罪。
    理  由
一、公訴意旨略以：被告丙○○（涉犯連續非法吸用化學合成麻醉藥品安非他命部分
    經原審判處有期徒刑五月，嗣經本院將原判決撤銷，於八十九年三月七日以八十
    八年度上訴字第三二四五號刑事判決判免刑確定）基於概括之犯意，自八十五年
    三月間起至同年七月間止，在苗栗縣造橋鄉九車籠其所經營之「醉紅塵檳榔攤」
    內，以一小包新臺幣（下同）一千元至五千元不等之價格，販賣化學合成麻醉藥
    品安非他命（以下簡稱安非他命）予趙自忠、趙忠源（以上二人涉犯連續非法吸
    用化學合成麻醉藥品安非他命部分，業據臺灣新竹地方法院於八十六年三月二十
    一日以八十六年度訴字第一二二號刑事判決各判處拘役五十日與四十日，如易科
    罰金均以三百元折算一日，均經確定執行在案）及乙○○（涉犯非法吸用化學合
    成麻醉藥品安非他命部分因證據不足，另經臺灣新竹地方法院檢察署八十五年度
    偵字第一０四五九號予以不起訴處分）吸用。嗣經警於八十五年九月十三日凌晨
    一時四十五分許，在苗栗縣後龍鎮○○路「駿便利商店」前之ＧＧ︱二０七五號
    自用小客車內查獲，因認被告丙○○涉有麻醉藥品管理條例第十三條之一第二項
    第一款之連續販賣麻醉藥品罪嫌云云。
二、按犯罪事實應依證據認定之，無證據不得推定其犯罪事實，又不能證明被告犯罪
    者應諭知無罪之判決，刑事訴訟法第一百五十四條第二項及第三百零一條第一項
    分別定有明文。又刑事訴訟法上所謂認定事實之證據，係指足以認定被告確有犯
    罪行為之積極證據而言，該項證據自須適合於被告犯罪事實之認定，始得採為斷
    罪資料；事實之認定應憑證據，如未發現相當證據，或證據不足以證明，自不能
    以推測或擬制之方法，以為裁判之依據；次按認定不利於被告之事實，須依積極
    證據，茍積極之證據本身存有瑕疵而不足為不利於被告事實之認定，即應為有利
    於被告之認定，更不必有何有利之證據；而此用以證明犯罪事實之證據，猶須於
    通常一般人均不至於有所懷疑，堪予確信其已臻真實者，始得據以為有罪之認定
    ，倘其證明尚未達到此一程度，而有合理性之懷疑存在，致使無從為有罪之確信
    時，即應為無罪之判決；最高法院八十二年度臺上字第一六三號著有判決、同院
    七十六年度臺上字第四九八六號、三十年度上字第八一六號及最高法院二十九年
    上字第三一０五號、四十年臺上字第八六號亦分別著有判例可資參照。再按刑事
    訴訟法第一百五十六條第二項規定：被告之自白，不得作為有罪判決之唯一證據
    ，仍應調查其他必要之證據，以察其是否與事實相符。其立法旨意乃在防範被告
    自白之虛擬致與真實不符，故對自白在證據上之價值加以限制，明定須藉補強證
    據以擔保其真實性。又利用非共同被告之共犯之自白或其他不利於己之陳述，作
    為認定其他共同被告犯罪之證據，不特與利用該被告自己之自白作為其犯罪之證
    明同有自白虛偽性之危險，亦不免有嫁禍於其他共同被告而為虛偽供述之危險。
    故就刑事訴訟法第一百五十六條第二項之立法意旨觀之，非共同被告之共犯之自
    白或其他不利於己之陳述，固得作為認定其他共同被告犯罪之證據，但不得作為
    有罪判決之唯一證據，仍應調查其他必要之證據，以察其是否與事實相符，亦即
    仍須有補強證據以擔保該共犯自白之真實性，始得採為斷罪之依據，並非絕對可
    由法院自由判斷該共犯之自白或不利於己之陳述之證明力。若不為補強證據之調
    查，而專憑此項供述據為其他共同被告犯罪事實之認定，即與上開規定有違。矧
    修正前麻醉藥品管理條例第十三條之一第二項各款之罪，供出麻醉藥品來源因而
    破獲者，得減輕其刑，該條例第十三條之三定有明文；則施用或販賣安非他命之
    人，如供出安非他命之來源因而破獲者，既得藉以要求寬典減輕其刑，為擔保其
    所為不利於其他共同被告之陳述（即麻醉藥品來自其他共同被告）之真實性，尤
    應有足以令人確信其陳述為真實之補強證據，始能資為論罪之依據。又上開所謂
    共犯，包括任意共犯及必要共犯（含對向犯罪之共犯）。所謂補強證據，則指除
    該自白或不利於己之陳述本身之外，其他足以證明自白之犯罪事實確具有相當程
    度真實性之證據而言，雖所補強者，非以事實之全部為必要，但亦須因補強證據
    與自白之相互利用，足使犯罪事實獲得確信者，始足當之；最高法院八十七年度
    台上第第三四七一號、第三四七二號、第四三四八號分別著有判決可資參照。
三、本件公訴人認被告丙○○涉犯有前開連續販賣安非他命之犯行，無非係以證人即
    同案被告趙自忠、趙忠源及乙○○三人於警詢及偵查中之指述為其論罪之依據。
    惟訊據被告丙○○自始至終均堅決否認有非法販賣安非他命之犯行，辯解如下：
    （一）、其本人有吸食安非他命，但沒有販賣安非他命；其與乙○○根本不認識
     ，不可能會販賣安非他命給乙○○。（二）、趙自忠、趙忠源二人當時至其苗
    栗家中曾要向其購買安非他命吸用，惟其表示其本人只有吸用安非它命，並未販
    賣；隨後其曾表示要幫他們（指趙自忠、趙忠源二人）問其友人「阿德」（約三
    、四十歲）那邊是否有安非他命，乃以其租用之小客車載他們（指趙自忠、趙忠
    源二人）到苗栗「玉清宮」一家電動玩具店找阿德，向「阿德」表示其有朋友要
    買安非他命二千元，嗣由趙自忠、趙忠源二人直接向阿德購買二千元之安非他命
    ，由趙忠源就將二千元交給阿德，並由阿德就將安非他命交與趙忠源。之後由其
    本人再以租用之小客車載趙自忠、趙忠源二人返回其苗栗家中，嗣於回程途中，
    渠等於苗栗後龍之一家「駿便利商店」下車要購買東西時，遂被警察臨檢盤查。
    當時趙自忠、趙忠源二人於下車時將渠等所購買之安非他命放置於前揭小客車上
    ，當時其本人並不知道；於小客車上被警查獲之扣案安非他命並非其本人所有。
    （三）、其苗栗家中開設「醉紅塵檳榔攤」，而趙自忠、趙忠源二人原來是公賣
    局的拖車司機助手，該二人之老闆陳煙明是與其從小一起長大的朋友；陳煙明駕
    駛貨車經過其上開檳榔攤時，會向其購買檳榔與啤酒，故於八十五年九月間才認
    識上開二人；嗣因陳煙明知悉其本人有吸用安非他命，故要趙自忠、趙忠源二人
    親自問其本人是否有在賣安非他命；該事情之緣由是趙自忠、趙忠源二人事後向
    其透漏，因其於當時並不認識趙自忠、趙忠源。（四）、趙自忠、趙忠源二人於
    警詢中之供述前後不一，先則供稱安非他命不知是誰的，嗣又供稱安非他命是其
    本人所有；另又供稱於八十四年七月開始即向其本人購買安非他命十幾次云云，
    惟八十四年七月間其本人因案在桃園少年監獄服刑，渠等二人如何向其本人購買
    安非他命。該二人於警訊中供稱向其本人購買安非他命並非實在。再者，趙自忠
    、趙忠源二人供稱有向其本人購買安非他命十幾次，惟並未具體指出向其購買之
    時間與地點，實際上其本人並未販賣安非他命給趙自忠、趙忠源二人。
四、本院經調查結果，認定被告丙○○無罪之理由：
　(一)、證人趙自忠於八十五年九月十三日凌晨一時四十五分許經警查獲後，當日上午
  　　二時二十五分於警詢中第一次係供稱：「（問：警方於何時、何地，在你車上
    　查獲何物？）警方於八十五年九月十三日凌晨一時四十五分在後龍鎮○○路駿
      便利商店前，在我所乘坐之自小客車車號ＧＧ︱二０七五號後座墊查獲安非他
      命一包，當時車上還有我朋友趙忠源及丙○○二人。我跟趙忠源坐後座，丙○○駕駛。」，「（問：警方查獲之安非他命一包重量多少？是何人所有？）警
      方在我乘坐之車號ＧＧ︱二０七五號自小客車上查獲之安非他命重０點五公克
      ，我不知道是何人所有。」，「我沒有吸食安非他命」，「我沒有賣安非他命
      」等語（臺灣新竹地方法院檢察署八十五年度偵字第九二九七號偵查卷第八頁
      背面）；證人趙忠源於同（十三）日上午三時十五分於警詢中第一次亦供稱：
      「（問：警方於何時、何地，在你乘坐之車內查獲何物，當時尚有何人在場？
      ）警方於八十五年九月十三日清晨一時四十五分，在苗栗縣後龍鎮駿便利商店
      前，在我乘坐之車號ＧＧ︱二０七五號自小客車後座墊上查獲安非他命一包，
      當時在車上的還有我的兩位朋友，一位是趙自忠已到案，和另外一位開車的朋
      友叫丙○○已到案。」，「（問：警方查獲之安非他命一包重量多少，為何人
      所有？）警方在我乘坐之車號ＧＧ︱二０七五號自小客車內查獲安非他命一包
      重量０點五公克，安非他命我不知道是誰的，當時我在睡覺。」，「（問：你
      有沒有吸食過安非他命？向何人購買？）大約二年前（指八十三年）曾吸食過
      安非他命二次。、、、，是以前同事的朋友拿給我吸食的，姓名我都不知道。
      」等語在卷（同上第九二九七號偵查卷第一三頁背面、第十四頁）。由上開證
      人趙自忠與趙忠源二人在警訊第一次之供述可知，前揭二位證人只是證述渠等
      二人是坐於前揭ＧＧ︱二０七五號自小客車後座，並於上開自小客車後座墊查
      獲前述０點五公克之安非他命一包，惟均陳稱不知該一包安非他命是何人所有
      ；此外，上開證人二人均未指述提及有向被告丙○○購買安非他命情事；且證
      人趙自忠則證稱其本人並未吸食過安非他命；證人趙忠源則供承其所吸食之安
      非他命是其以前同事的朋友交與其本人吸食，姓名其本人並不知道各等語至明
      。惟查上開證人趙自忠與趙忠源二人確係坐於前開ＧＧ︱二０七五號自小客車
      後座，並於上揭自小客車後座墊查獲前述０點五公克之安非他命一包，已見上
      開二位證人於警詢中供述明確在卷；依常情經驗而論，毒品安非他命購得不易
      ，故購買毒品安非他命吸食者如購取毒品安非他命後，必當自行小心謹慎保管
      隱藏，絕無可能交與第三者或隨意放置；證人趙自忠與趙忠源二人既係坐於前
      揭ＧＧ︱二０七五號自小客車後座，而上開安非他命一包０點五公克又係於渠
      等二人所坐前揭自小客車後座墊查獲等情，亦如前述。顯然經警查獲之前開安
      非他命一包當時應係坐於該自小客車後座之證人趙自忠與趙忠源二人實力掌控
      範圍之內，而可認定該包安非他命應係證人趙自忠或趙忠源二人共同所有或其
      中一人所有始合情理與經驗法則（見後述理由（三）趙自忠於警詢中供稱，由
      其本人出資二千元購買安非他命吸用）。蓋上開經警查獲之前揭安非他命一包
      如係被告丙○○所有供吸食或販賣之用，因毒品安非他命取得不易，在吸毒者
      立場而言，視毒品如珍寶，故坐於前開自小客車駕駛座之被告丙○○依理應將
      該包安非他命自行保管或放置於其駕駛座附近或駕駛座前附近之置物箱始合常
      情，絕無可能放置於該小客車之後座座墊。由此可知，證人趙自忠與趙忠源二
      人於前開警詢中陳稱經警查獲之上揭安非他命一包不知是何人所有，顯係規避
      推卸之詞，委無足採。
　(二)、證人趙自忠嗣於同（十三）日上午五時二十分於警詢中第二次供稱：「警方於
  　　八十五年九月十三日凌晨一時四十五分許所查獲之安非他命是丙○○所有。丙○○於八十五年九月十二日二十時左右開車至造橋鄉龍昇村二鄰九車籠二三之
      一號前載我（趙自忠）及趙忠源說要出去玩，然後他（丙○○）就駕車載我至
      苗栗市一間廟前與一名姓名不詳大約三十幾歲的男子拿的」，「丙○○把我及
      趙忠源載至苗栗市一間寺廟前正確地點我不知道，我當時與趙忠源在車內喝酒
      ，然後就看見他（丙○○）走出車外向該姓名不詳之男子購買安非他命。」，
      「（問：丙○○有無販賣安非他命？）丙○○有販賣安非他命。」、「我今（
      八十五）年三月份（正確日期忘記了）向丙○○購買安非他命一小包，當時我
      騎機車至苗栗縣造橋鄉九車籠丙○○所開設之檳榔攤向丙○○說你那邊有沒有
      東西？然後丙○○就將一小包安非他命給我，我就給他（丙○○）新台幣三千
      元。」，「（問：你染上吸食安非他命有多久？最後一次是在何時？）我是大
      約二年前，就是八十三年十一、十二月份左右開始吸食安非他命的，最後一次
      是八十五年七月份在我老闆的大貨車上吸食的，、、、」等語（同上第九二九
      七號偵查卷第十頁背面、第十一頁）。而證人趙忠源嗣於同（十三）日上午五
      時於警詢中第二次亦供稱：「安非他命是丙○○的，我不知道丙○○是向誰購
      買的。當時我和趙自忠被丙○○開車載到苗栗不知名的地點，那時是八十五年
      九月十二日晚間二十三時三０分左右，可是我和趙自忠都在車上喝酒，所以不
    　知道丙○○是和誰買的。」，「（問：你於何時開始吸食安非他命？）我是八
      十四年七月左右開始吸食。、、、。」，「（問：你吸食的安非他命是向何人
      購買的？地點為哪？）安非他命都是向丙○○買的。每次都是在丙○○所開設
      的「醉紅塵」檳榔攤內交易。」，「（問：你和丙○○購買安非他命次數幾次
      、金額多少、數量多少？）我從八十四年七月至今（指八十五年九月）總共和
      丙○○購買安非他命十幾次，每次金額從新台幣壹仟元至伍仟元不等，每次只
      有一小包，裡面只有一點安非他命。」等語（同上第九二九七號偵查卷第十五
      頁正面、背面）。由上開二位證人於第二次警詢中所述，可知證人趙自忠、趙
      忠源二人於第二次警詢中始均改口供稱前開查獲之安非他命一包是丙○○所有
      ，並改口指稱有向被告丙○○購買安非他命；且證人趙自忠嗣後又改稱其於八
      十三年十一、十二月份左右開始吸食安非他命各等情；均與渠等二人於前開第
      一次警詢供述安非他命來源及是否有向被告丙○○購買安非他命等供詞內容顯
      然前後不同。而證人趙忠源於原審調查時雖指稱，警察於前開自小客車上查獲
      之安非他命一包是丙○○所有云云（原審卷第三０頁背面），亦與其於上開第
      一次警詢中供稱不知該一包安非他命是何人所有等語，彼此供述亦互見歧異。
　(三)、證人趙自忠嗣於同（十三）日上午十時三十分於警詢中第三次另又供稱：「（
  　　問：你（趙自忠）、丙○○、趙忠源等三人，是何人提議購買安非他命？）是
    　丙○○提議要購買安非他命的。」，「（問：是何人拿錢出來購買的？代價為
      何？）是我（指趙自忠）拿錢出來購買安非他命，我共拿新台幣貳仟元。」，
      「（問：你（指趙自忠）拿貳仟元出來購買安非他命做何用途？）安非他命是
      買來吸食用的。」等語（同上第九二九七號偵查卷第十二頁正面及背面）；另
      一證人趙忠源嗣於同（十三）日上午十時許於警詢中第三次亦供稱：「被警查
      獲的０點五公克安非他命是丙○○的。」，「（問：你安非他命是向何人購買
      ？）我從八十五年四月份開始至八十五年九月十日共向丙○○購買十幾次，每
      次新台幣壹仟元至伍千元之間，每次都是在丙○○開設的醉紅塵檳榔攤內向丙○○購買的。」等語（同上第九二九七號偵查卷第十七頁正面與背面）。由證
      人趙自忠前開第三次警詢中供述，則又改口供稱是被告丙○○提議要購買安非
      他命，復又供稱是其本人（指趙自忠）出資二千元購買安非他命以供吸用等語
      ，則證人趙自忠前開第三次警詢之供詞復又與其前開二次之供詞迥然不同；就
      證人趙自忠前開三次警詢供詞內容比較，可知其每次之警詢供詞內容均不相同
      ，且一再更改。而證人趙忠源第二次警詢係供稱其自八十四年七月至今（指八
      十五年九月）總共向被告丙○○購買安非他命十幾次，嗣於第三次警詢中係供
      稱其自八十五年四月份開始至八十五年九月十日共向被告丙○○購買安非他命
      十幾次；前後二次所供述向被告丙○○購買安非他命之期間互有不同，顯然有
      異。
　(四)、證人趙自忠於為警查獲當日即八十五年九月十三日檢察官第一次偵查時供稱：
  　　「（問：警方在你乘坐的ＧＧ︱二０七五號聯結車上查獲的安非他命０點五公
    　克是否你的？）不是聯結車，是租來的自小客車查獲的，那是丙○○租的車，
      安非他命是丙○○的。」，「（問：有無吸食安非他命？）八十三年十一月開
      始吸到八十五年七月，都是斷斷續續的吸。、、。」，「（問：有無向丙○○
      購買安非他命？）八十四年五、六月份及八十五年三月間，在苗栗造橋鄉九車
      籠丙○○開的檳榔攤向丙○○買過十幾次，每次買二千元至五千元不等。」，
      「（問：何人看到你向丙○○買安非他命？）沒有。」；同日證人趙忠源亦於
      檢察官第一次偵查時供稱：「（問：有無向丙○○購買安非他命？）有，我有
      在丙○○開的「醉紅塵」檳榔攤向丙○○買安非他命，我是八十五年四月開始
      到八十五年九月向丙○○買的，每次壹仟元至伍仟元不等，買時都沒有其他人
      看到，、、、。」等語（同上第九二九七號偵查卷第三六頁背面至第三七頁）
      。按證人趙忠源第二次警詢雖係供稱其自八十四年七月至今（指八十五年九月
      ）總共向被告丙○○購買安非他命十幾次；而趙自忠於上開檢察官第一次偵查
      時亦供稱，其自八十四年五、六月間開始向被告丙○○買安非他命十幾次等情
      ，已見前述。惟查：被告丙○○自八十二年十一月五日入監（八十二年執字第
      三四八三號），於八十四年十二月十九日始假釋出獄等情，此有檢察官於偵查
      時囑咐書記官范達文交辨查詢之辦案進行單註記一紙在卷足憑（同上第九二九
      七號偵查卷第五六頁），復有本院被告全國前案紀錄表在卷可證（本院卷第十
      七頁），由此可見，證人趙忠源與趙自忠二人於前開警詢與偵查中指稱渠等自
      八十四年五、六月間開始向被告丙○○買安非他命十幾次等情，顯然與事實不
      符合。蓋被告丙○○於為警查獲之日即八十五年九月十三日經警於第二次警詢
      時即供稱：「（問：為何趙忠源稱他從八十四年七月至今向你購買安非他命十
      幾次，每次金額從新台幣壹仟元至伍仟元不等，你如何解釋？）：我因違反麻
      醉藥品管制條例案，自八十二年十一月五日進入新竹少監執行，於八十五年二
      月十九日（應指八十四年十二月十九日始正確）出獄，與趙忠源所稱之時間不
      符合，所以我並沒有販賣安非他命給趙忠源。」等語，而提出其於當時在監之
      抗辯，此有被告丙○○前開警詢筆錄在卷可稽（同上第九二九七號偵查卷第六
      頁）。嗣檢察官為此專程查證，曉諭此一事實，證人趙自忠於八十五年十月八
      日第二次偵查時，旋又改稱：「（問：到底是八十四年五、六月，還是八十五
      年五、六月跟丙○○買安非他命？）是八十五年五、六月份才對，、、、。」
      等語（同上第九二九七號偵查卷第五八頁背面）。惟證人趙自忠於前開偵查中
      係供稱其向被告丙○○購買安非他命至八十五年三月，然其於上開偵查中又改
      稱「八十五年五、六月份才對」等語，顯然自相矛盾。再者，證人趙忠源於八
      十八年九月二十九日在本院前審上訴審調查中亦改稱：「（你在警訊時曾說過
      自八十四年七月起開始購買（安非他命））可能說錯了，真正時間應是八十五
      年四月才對」云云（本院八十八年度上訴字第三二四五號刑事卷宗第三九頁）
      ；惟查證人趙忠源與趙自忠二人均係於八十五年九月十三日凌晨一時四十五分
      許經警查獲，並於當日製作警詢筆錄，如果渠等二人確係於八十五年四、五月
      間開始向被告丙○○購買安非他命，距離渠等二人為警查獲之時間不過發生四
      個月，時間較為接近，渠等二人記憶應較為清楚才對，豈有將被告購買安非他
      命之時間記錯，而且供述購買安非他命之時間一再更改，由此可見證人趙忠源
      於本院前審前開調查時所證述購買安非他命之時間「八十五年四月才對」云云
      ，顯係附和之詞；而且證人趙忠源與趙自忠二人於警詢及偵查中指稱渠等向被
      告丙○○購買安非他命之期間，前後證詞反覆不一，互有瑕疵，顯不足採。
　(五)、證人趙自忠於本院前審調查時證稱，其本人並不知於八十五年九月十三日經警
  　　查獲之前揭一包安非他命是何人所有等語（本院八十八年度上訴字第三二四五
    　號刑事卷宗第一０四頁），亦與其於前開第二次警詢中供稱查獲之安非他命是
      丙○○所有等語不符（本判決理由第四段之（二）），足見證人趙自忠供述前
      後不一，互有矛盾。又證人趙自忠於第一次警詢時係供稱，當時係由被告丙○○駕駛前開ＧＧ︱二０七五號自小客車，其本人與趙忠源係坐於後座等情，已
      見前述（本判決理由第四段之（一））；惟其於本院前審調查時則改稱，當時
      其本人坐於前揭自小客車右前座，由被告丙○○駕駛，趙忠源係坐於後座等語
  　　（本院八十八年度上訴字第三二四五號刑事卷第一０四頁背面），證人趙自忠
    　供稱其坐於車輛位置之座位亦先後供述不同。再者，證人趙自忠於第三次警詢
      中係供稱，由其本人出資二千元購買安非他命來吸用等語（本判決理由第四段
      之（三））；惟其於本院前審調查時又改稱，是由被告丙○○向其借貸二千元
      購買安非他命才對等語（本院八十八年上訴字第三二四五號刑事卷第一０四頁
      背面、第一０五頁），證人趙自忠陳稱由何人出資購買安非他命與何人所用情
      節，亦前後供述不一。
　(六)、證人乙○○於警訊時雖供稱，其自八十五年三月中旬開始吸食安非他命，最後
  　　一次是在八十五年九月二十三日十九時左右；其本人於八十五年三月初曾經在
    　台一線省公路旁檳榔攤向一位綽號「阿弟」之男子購買過一次安非他命，並不
      知該綽號「阿弟」之真實姓名云云；嗣又供稱，警方所提供口卡片之丙○○即
      為販賣安非他命給其本人之「阿弟」男子云云（八十五年度偵字第一０四五九
      號偵查卷第八頁）；惟查證人乙○○於警訊中供稱被告丙○○係販賣安非他命
      予伊之男子「阿弟」，無非僅依證人乙○○於警訊中單方面之指單方面之指述
      及警方辦案人員提供之口卡片予以指認而已，此外並未自證人乙○○身上扣得
      被告丙○○販賣其安非他命之相關證物。再者，證人乙○○於上開警詢中既供
      稱其係自八十五年「三月中旬」開始吸食安非他命，迄至八十五年九月二十三
      日止等情，惟其何以又供稱其係於八十五年「三月初」向一位綽號「阿弟」之
      為警查獲時，為何不供出其最近期間（即八十五年九月間）及吸食安非他命係
      購自何人？以利藉此循線追查其最近吸食安非他命之事實，詎其反倒承認在半
      年前（即八十五年三月初）最初吸食安非他命之惡習；故證人乙○○於警詢中
      供稱其曾向被告購買過安非他命，且僅止乙次云云，顯與常情經驗有違。
　(七)、證人乙○○嗣於八十五年十月二十三日檢察官偵查時供稱：「（問：安非他命
  　　何來？）跟人家買的，那個人綽號叫「阿弟」，就是警察拿口卡給我看的丙○○；我頭先去買檳榔，他就跟我問要不要安非他命？我向他買了一次，是今年
      三月間……」（同上第一０四五九號偵查卷第三六頁背面）。惟查，被告丙○○與證人乙○○不熟，而安非他命係屬警察機關查禁之毒品，依毒品交易方式
      ，均係私下暗地交易，於公開場合交易避之唯恐不及；何況安非他命又非檳榔
      、飲料之類，豈會隨意向他人兜售之理？又證人乙○○既稱其係於八十五年三
      月中旬開始吸食安非他命，則被告丙○○與乙○○並不熟識，又不知乙○○有
      吸食安非他命之習慣，豈敢隨意向乙○○主動兜售安非他命之理？由此可見證
      人乙○○於前揭偵查中之供述顯然可疑。
　(八)、證人乙○○於八十八年十月二十日本院前審調查時翻異前詞證稱，其於八十五
  　　年三月並未於被告丙○○之檳榔攤向被告丙○○購買過一次安非他命一千元；
    　另陳稱：「（問：你在偵查時為何說向丙○○買過一次安非他命？）可能是第
      一次開庭害怕，所以隨便回答。」，「（問：警員有調被告口卡供你參考？）
      有。是警員先拿丙○○之口卡給我看，之後才作筆錄的，警員問我是否向其購
      買，我害怕所以才隨便答是。」各等語在卷（本院八十八年上訴字第三二四五
      號刑事卷第五六頁至第五七頁）；由此可見，證人乙○○之證詞，先則指稱有
      向被告丙○○購買過一次安非他命一千元，後則否認有向被告丙○○購買安非
      他命，其證詞前後證述不一，已有瑕疵；則其於警詢、偵查中單方面指稱有向
      被告丙○○購買過安非他命一次一小包一千元云云，已有可疑；何況公訴人係
      僅憑證人乙○○之片面指述而已，此外並未查獲扣得被告丙○○有販賣毒品安
      非他命之具體物證；可見證人乙○○前開警詢與偵查中之證詞即有可疑而難以
      採信。
　(九)、最高法院本次發回意旨，指稱證人乙○○於八十五年十月一日為苗栗縣警察局
  　　竹南分局談文派出所查獲後，係在其老闆戊○○陪同下，接受警員丁○○之詢
    　問（同上第一０四五九號偵查卷第七頁），則其在原審前審供述有關警詢筆錄
      之製作與實情不符一節，其憑信性為何，即非不能調查或不易調查等語。經查
      證人乙○○於本院調查時證稱，當時警察拿搜索票至其老闆戊○○造橋鄉談文
      村住處搜索時，其本人正在高速公路車上隨車，老闆戊○○打電話給其本人，
      要其本人到談文派出所，當時其本人就跟公司其他員工到派出所作筆錄，後來
      又到竹南分局驗尿，再回到談文派出所作筆錄。因當時第一次到警察局派出所
      作筆錄會害怕，不知道要講誰，就講『阿弟』丙○○這個名字；因以前其本人
      隨車經過丙○○母親所開的檳榔攤，有買過丙○○他家的檳榔，見過丙○○幾
      次面並聊天。因此認識『阿弟』丙○○，故警察詢問其本人時，因其心裡害怕
      嚇到就直接講丙○○名字，且因當時警察有拿丙○○的照片（應係口卡片始正
      確）給其本人看，其本人就指口卡片的『阿弟』丙○○，其實其本人並未向『
      阿弟』丙○○買過安非他命；當時在偵查中復因害怕，故亦照派出所所講，直
      接講丙○○的名字，事實上其本人並未向『阿弟』丙○○購買安非他命。當時
      其老闆戊○○有陪同其至談文派出所後即馬上離開，並沒有在場，各等語。證
      人即時任苗栗縣警察局竹南分局談文派出所之警員丁○○於本院調查時亦證稱
      ，當時有聲請搜索票至戊○○之住處搜索，因乙○○不在，故通知戊○○，如
      乙○○回來時，請乙○○至派出所來；隨後乙○○回到戊○○住處後，即由戊○○帶乙○○至派出所來，迨渠等要對乙○○製作警詢筆錄，並由其詢問乙○○是否請律師時，乙○○答稱我不請家屬或律師，我老闆戊○○在場這句話時
      ，乙○○的老闆戊○○即離開談文派出所；當時尚未對乙○○製作警詢筆錄，
      其有問乙○○有關吸食之安非他命係向何人購買？乙○○表示賣的人住處旁邊
      有一個檳榔攤叫『醉紅塵』，住處的前面有一個田地長很多草，有牛在吃草，
      其乃依照乙○○之供述情形，調出（丙○○）口卡給乙○○指認，詢問乙○○
      是否口卡的這個人（指丙○○）在販賣，嗣經乙○○表示口卡（指丙○○）的
      人沒錯，隨後乃對乙○○製作警詢筆錄，等語在卷（本院卷第二九頁至第三四
      頁）。由證人即警員丁○○前開證述可知，當時僅係由證人乙○○單方面向警
      供述指稱有向綽號『阿弟』之被告丙○○購買安非他命而已，此外並無其他具
      體事證可資佐證被告丙○○確有販賣安非他命之積極證據。而證人乙○○因當
      時內心害怕，遂以其曾至被告丙○○母親所開的檳榔攤購買檳榔並與被告丙○○聊過天，因而指稱被告丙○○即為販賣其安非他命之人，惟事實上證人乙○○並未向被告丙○○購買過安非他命；而被告乙○○之老闆戊○○雖有陪同乙○○至談文派出所，惟於警員丁○○要對乙○○製作警詢筆錄，並詢問乙○○
      是否請律師，嗣乙○○答稱我不請家屬或律師，我老闆戊○○在場時，乙○○
      之老闆戊○○即離開談文派出所各等情，業據證人乙○○與警員丁○○於本院
      證稱明確，已如上述。由此可見，證人乙○○於上開警詢與偵查中之所以指稱
      其於八十五年三月初或三月間曾向綽號「阿弟」之男子即被告丙○○購買安非
      他命云云，係因其於警詢與偵查中內心畏懼，遂指稱有向被告丙○○購買安非
      他命之故。何況，本件僅有證人乙○○前後不一之片面指述而已，並未有其他
      積極證據可資佐證被告丙○○確有販賣安非他命之犯行；且證人乙○○於前開
      警詢與偵查中之供詞有前揭瑕疵與可疑，復於本院前審調查時證稱，其並未向
      被告丙○○購買安非他命等情，均見前述；由此可見，證人乙○○前開有單方
      面指述顯有瑕疵，而且其證詞前後不一，互有矛盾，揆諸首揭說明，自難遽論
      被告丙○○以販賣安非他命罪責。
　(十)、綜上調查，證人趙自忠、趙忠源及乙○○三人於前開警詢或偵查中之證詞既前
  　　後不一，互有矛盾與瑕疵，已見上述，由此可知，自難僅以上開證人有瑕疵之
    　證詞資為被告確有販賣安非他命之唯一犯罪證據；可見被告辯稱其並未販賣安
      非他命與趙自忠、趙忠源及乙○○三人等情，應可採信。此外又查無其他積極
      事證足認被告有何其他非法販賣犯行，揆諸前揭判例與判決說明，自難遽論被
      告丙○○以連續非法販賣安非他命罪責，因不能證明被告犯罪，自應諭知被告
      為無罪之判決。
五、對於被告上訴與原審判決之判斷：本件經調查結果，除證人趙自忠、趙忠源及乙○○等於警詢或偵查中有瑕疵之證詞外，此外並無其他積極確切證據可資佐證被
    告確有販賣安非他命之犯行，因而判決諭知被告無罪，已如上述；原審疏未詳查
    ，遽對被告就被訴連續非法販賣安非他命部分，予以論罪科刑，尚有未洽；被告
    提起上訴否認犯罪，為有理由。原判決就上開部分既有可議，顯屬無可維持，應
    由本院將原判決關於被告連續非法販賣安非他命部分既定應執行刑部分撤銷，改
    判如主文第二項所示為無罪之判決。
據上論斷，應依刑事訴訟法第三百六十九條第一項前段、第三百六十四條、第三百零
一條第一項，判決如主文。
本案經檢察官劉家芳到庭執行職務。
中　　　華　　　民　　　國　　九十三　　年　　　四　　　月　　 三十 　　日
                              臺灣高等法院刑事第二十三庭
                                  審判長法  官　黃　瑞　華
                                        法  官  宋　　　祺
                                        法  官  陳　坤　地
右正本證明與原本無異。
如不服本判決，應於收受送達後十日內向本院提出上訴書狀，其未敘述上訴之理由者
並得於提起上訴後十日內向本院補提理由書（均須按他造當事人之人數附繕本）。
                                        書記官　陳　建　邦
中　　　華　　　民　　　國　　九十三　　年　　　五　　　月　　　四　　　日
